---
title: "Clustering de proteínas"
author: "Gabriel Ramirez-Vilchis"
date: "`r Sys.Date()`"
output: pdf_document
---

```{r setup, include=FALSE}
knitr::opts_chunk$set(echo = TRUE)
```

# Introducción  

# Desarrollo  

Para realizar el análisis de clustering de proteínas, se realizó un BLAST de 
proteína-proteína del archivo FASTA desde línea de comandos, haciendo uso del 
servidor _chaac_ de la Licenciatura en Ciencias Genómicas de la UNAM.  

```{bash blast, eval=FALSE}
# Create BLAST database
makeblastdb -in ABC.faa -dbtype prot -out ABC_blastdb

# Execute BlastP
blastp -query ABC.faa -db ABC_blastdb -outfmt 7 -max_hsps 1 -use_sw_tback -out ABC.blastp

```

## Formateo de los datos

Posteriormente, se realizó un análisis de clustering de proteínas haciendo uso 
de R. Con este fin se cargaron los datos del archivo de salida del BLAST y se 
generó una matriz de disimilitud, usando los bit scores obtenidos con BLAST.  

```{r clustering}
# Import libraries
library(cluster)
suppressPackageStartupMessages(library(tidyverse))
suppressPackageStartupMessages(library(factoextra))
suppressPackageStartupMessages(library(dendextend))
suppressPackageStartupMessages(library(ape))
suppressPackageStartupMessages(library(corrplot))

# Read the data
data <- read.table("data/ABC.blastp", sep = "\t", header = FALSE, comment.char = "#")

# Assign names to the columns
colnames(data) <- c("query", 
                    "subject", 
                    "identity", 
                    "alignment_length", 
                    "mismatches", 
                    "gap_opens", 
                    "q_start", 
                    "q_end", 
                    "s_start", 
                    "s_end", 
                    "evalue", 
                    "bit_score")

# Calculate the normalized similarity
similarity <- select(data, query, subject, bit_score)
similarity <- mutate(similarity, normalized_bit_score = bit_score / max(data$bit_score))

# Regularize diagonal in matrix
for(row in 1:nrow(similarity)) {
  if(similarity[row, "query"] == similarity[row, "subject"]) {
    similarity[row, "normalized_bit_score"] <- 1
  }
}

# Calculate dissimilarity
dissimilarity <- mutate(similarity, dissimilarity = 1 - normalized_bit_score)

# Create a dissimilarity matrix
dissimilarity_matrix <- dissimilarity %>%
  select(query, subject, dissimilarity) %>%
  spread(key = subject, value = dissimilarity) %>%
  column_to_rownames(var = "query")

fviz_nbclust(dissimilarity_matrix, FUN = hcut, hc_method = "single", method = "wss", k.max = 10) +
  labs(subtitle = "The Elbow Method")

fviz_nbclust(dissimilarity_matrix, FUN = hcut, hc_method = "single", method = "silhouette", k.max = 10) +
  labs(subtitle = "The Silhouette Method")

fviz_nbclust(dissimilarity_matrix, FUN = hcut, hc_method = "average", method = "wss", k.max = 10) +
  labs(subtitle = "The Elbow Method")

fviz_nbclust(dissimilarity_matrix, FUN = hcut, hc_method = "average", method = "silhouette", k.max = 10) +
  labs(subtitle = "The Silhouette Method")

fviz_nbclust(dissimilarity_matrix, FUN = hcut, hc_method = "complete", method = "wss", k.max = 10) +
  labs(subtitle = "The Elbow Method")

fviz_nbclust(dissimilarity_matrix, FUN = hcut, hc_method = "complete", method = "silhouette", k.max = 10) +
  labs(subtitle = "The Silhouette Method")

fviz_nbclust(dissimilarity_matrix, FUN = hcut, hc_method = "ward.D", method = "wss", k.max = 10) +
  labs(subtitle = "The Elbow Method")

fviz_nbclust(dissimilarity_matrix, FUN = hcut, hc_method = "ward.D", method = "silhouette", k.max = 10) +
  labs(subtitle = "The Silhouette Method")

hierarchical_clustering <- hclust(dist(dissimilarity_matrix), method = "single")
coeff <- coef(hierarchical_clustering)
plot(hierarchical_clustering, hang = -1, main = "Hierarchical Dendogram", cex=0.4)
cls3 <- cutree(hierarchical_clustering, k=4)

#cut the dendogram such that 3 clusters are produced
rect.hclust(hierarchical_clustering, k=4, border=2:4)

```
